【裁判字號】    98,重訴,9
【裁判日期】    980618
【裁判案由】    損害賠償
【裁判全文】
臺灣高等法院臺中分院民事判決  98年度重訴字第9號
原告 丙○○
被告 己○○
     戊○○
     庚○○
     乙○○
上列原告因被告違反銀行法案件，提起刑事附帶民事訴訟（97年
度附民字第267號 ），請求損害賠償事件，經本院刑事庭裁定移
送，本院於中華民國98年6月3日言詞辯論終結，判決如下：
    主  文
原告之訴駁回。
訴訟費用由原告負擔。
    事實及理由
甲、程序方面：
一、按原告於判決確定前，得撤回訴之全部或一部，民事訴訟法
    第262條定有明文。本件起訴人原為丙○○、丁○○二人，
    嗣丁○○於民國98年4 月27日撤回起訴，另原告丙○○於同
    日撤回對追加被告陳淑惠之起訴（丙○○於98年 4月20日具
    狀追加訴外人陳淑惠為被告，見本院卷第85頁）及撤回對被
    告甲○○之起訴等情（見本院卷第90頁），核先明。
二、按訴狀送達後，原告不得將原訴變更或追加。但擴張或減縮
    應受判決事項之聲明者，不在此限，民事訴訟法第255條第1
    項第 3款定有明文。本件原告訴之聲明原請求：「被告應連
    帶給付原告新台幣（下同）1,524,140元 ，及自起訴狀繕本
    送達翌日起至清償日止，按年息百分之 5計算之利息。」，
    嗣於98年 5月11日將前開聲明減縮為：「被告應連帶給付原
    告94,060元，及自起訴狀繕本最後送達被告翌日起至清償日
    止按年息百分之5計算之利息。」（見本院卷第111頁反面）
    ，核屬減縮應受判決事項之聲明，應予准許。
乙、實體方面：
壹、聲明部分：
一、原告方面：(一)被告己○○、庚○○、乙○○、戊○○應連帶
    給付原告94,060元，及自起訴狀繕本最後送達被告翌日起至
    清償日止按年息百分之5計算之利息。
二、被告方面：駁回原告之訴。
貳、陳述及理由部分：
一、原告方面：被告己○○、庚○○、陳惠珍、乙○○等人，於
    民國94年3月31日設立登記「喜多利企業股份有限公司」（
    下稱喜多利公司），並成立「新貴族」（或稱新貴族紅利）
    、「事業商」、「通路紅利」（或稱通路新貴）、「喜多紅
    利」（或稱喜多紅）專案等名義，以多層次傳銷方式，以高
    額回饋金吸引投資者加入，被告己○○等人違法吸金，涉嫌
    掏空資金、惡性倒閉，並違反銀行法相關規定，使不知情之
    原告丙○○人購買「新貴族」專案而受有損害。本件原告共
    投資21個單位，每個單位為4,800元，合計為100,800元，原
    告只領回4,240元現金及2,500元之產品，餘均未領回，原告
    受有94,060元之損害 （計算式：100,000-0000-0000=94060
    ），爰請求被告連帶返還94,060元。
二、被告方面：原告刷卡之67,600元，係包含其與女兒丁○○各
    投資7個單位（每個單位為4,800元）及報名費各 200元之費
    用，即原告部分投資之金額僅為33,800元，原告已領取價值
    35,200元之產品，已逾其投資額33,800元，是本件原告請求
    被告返還94,060元，自無理由。
三、經查，原告於94年 3月間參加被告己○○、庚○○、陳惠珍
    、乙○○等人，於94年 3月31日設立登記之「喜多利企業股
    份有限公司」（下稱喜多利公司）成立之「新貴族」（或稱
    新貴族紅利）專案之事實，為兩造所不爭執，堪信為真。至
    於原告主張其繳納之金額為100,800元，扣除領回現金4,240
    元及產品2,500元，尚有940,060元未領回一節，則為被告否
    認，並辯稱原告僅投資33,800元，且已全數領回逾該金額之
    產品，不得再請求被告返還投資款等語。是本件爭點為：原
    告投資之金額為何？被告辯稱原告已全數領回逾投資額之產
    品，是否有理由？經查：
(一)、原告係以台灣銀行及萬泰銀行之信用卡刷卡方式繳納上開「
    新貴族」專案，刷卡總金額合計為67,600元，刷卡日期及金
    額分別為：(1)94年4月19日：台灣銀行33,800元。(2)94年4月
    29日：台灣銀行10,000元。(3)94年4月29日：萬泰銀行22,80
    0 元一節，有台灣銀行國際信用卡繳款通知書、萬泰銀行信
    用卡消費明細帳單影本附在台灣台中地方法院檢察署（下稱
    台中地檢署）96年度他字第2121號偵查案卷可稽（見該案卷
    第71、72頁），參以原告於96年7月6日向台中地檢署提出之
    刑事告訴狀記載「．．．3.原告丙○○代女兒丁○○付款參
    加喜多利公司，因被告 6人等宣告喜多利公司倒閉，原告兩
    人受有損害。被告等6人（按指本件被告4人，及訴外人甲○
    ○、陳淑惠，下同）應負連清償債務責任，償還原告二人（
    按指本件原告丙○○及其女兒丁○○）等合計約新台幣玖萬
    捌仟元。．．．」等語（見上開台中地檢署96年度他字第21
    21號偵查案卷第 8頁），及原告丙○○在上開96年度他字第
    2121號偵查案件偵訊中結證稱：「被告六人在94年 3月間組
    成公司招攬會員，我在他們公司籌組時聽別人說加入他們公
    司有利潤，所以我去他們公司看，甲○○、庚○○、己○○
    有跟我接洽，只說一個單位可以領很多，我跟我女兒共加入
    幾個單位我也不清楚，我一共刷卡6萬7千6 百元，有無現金
    我忘記了」等語（見同上偵查案卷第13頁），並於96年11月
    15日在台中地檢署提出「新貴族紅利專案」、原告及丁○○
    二人名義之「新貴族紅利計畫金業績明細表」等件為證（
    見同上偵查案卷第88-101頁），本院審酌被告在本院抗辯原
    告繳納之金額含報名費200元合計僅為33,800元， 餘33,800
    元係原告女兒丁○○繳納，並提出由載明金額為「33,800元
    」且由原告及其女兒丁○○簽名之「新貴族紅利」事業商申
    請書影本2份在本院卷為憑（見本院卷第77、78頁） 。綜上
    各述，原告主張其繳納之金額為100,800元 尚非可採，應以
    被告抗辯原告繳納之金額為33,800元為可採。本院97年度金
    上訴字第2613號刑事判決書第36頁雖記載原告丙○○投資之
    金額為67,600元一節，固有該判決書在卷為佐，惟上開 67,
    600元 係包括原告代許嘉英原告繳納之33,800元，已如前述
    ，是本件自不受上開刑事判決認定金額之拘束，併予明。
(二)、再原告主張其僅領回現金4,240元及產品2,500元，餘均未領
    回等語，惟為被告否認，並抗辯稱原告已領回35,200元之產
    品等語。經查，被告提出之喜多利企業股份有限公司產品訂
    購單影本一份，記載原告丙○○已領取之產品合計35,200元
    一節，有產品訂購單影本一份在本院卷為佐（見本院卷第80
    頁），原告對上開訂購單右下角之認購人「丙○○」簽名係
    其所為一節亦不爭執（見本院卷第 131頁反面），堪信上開
    產品認購單為真，亦足認被告抗辯原告已全額領回產品等語
    為可採。
四、綜上，原告僅繳納33,800元投資款，並已經全額領回產品，
    既如前述，從而，原告主張其投資額為100,800元 ，僅領回
    現金4,240元及2,500元之產品，扣除其領回之現金及產品之
    金額，被告尚應連帶給付其94,060元本息，為無理由，不應
    准許。
五、本件事證已臻明確，兩造其餘攻擊防禦方法及舉證，經審核
    後認對判決結果不生影響，不予一一論述，併予明。
據上論結，本件原告之訴，為無理由，依民事訴訟法第78條，判
決如主文。
中    華    民    國    98    年    6     月    18    日
                  民事第六庭    審判長法  官  袁再興
                                      法  官  盧江陽
                                      法  官  陳賢慧
以上正本係照原本作成。
不得上訴。
                                      書記官  吳麗琴
中    華    民    國    98    年    6    月    19    日


司法院資訊處製作；財團法人民間司法改革基金會備份。
